【裁判字號】    89,上易,799
【裁判日期】    890516
【裁判案由】    詐欺
【裁判全文】
臺灣高等法院臺中分院刑事判決                    八十九年度上易字第七九九號
    上  訴  人  臺灣苗栗地方法院檢察署檢察官
    被      告  己○○
右上訴人因詐欺案件，不服臺灣苗栗地方法院八十八年度易緝字第三十四號中華民國
八十九年二月廿五日第一審判決（起訴案號：臺灣苗栗地方法院檢察署八十七年度偵
字第一六八六號），提起上訴，本院判決如左：
      主  文
上訴駁回。
    事實及理由
一、本案經本院審理結果，認被告己○○（以下稱被告）被訴詐欺犯行係屬犯罪不能
    證明，其證據及理由，業據第一審判決書理由欄記載甚詳，爰引用之（如附件）
    。原審以不能證明被告犯罪，而依刑事訴訟法第三百零一條第一項規定，諭知無
    罪之判決，經核認事用法，並無不合，公訴人上訴意旨謂「被告冒會員名義標會
    ，迭經告訴人劉秀英、戊○○及證人甲○○於本署偵訊中指訴、證述綦詳，是雖
    告訴人及證人之陳述與第一審審理中所陳前後不符，惟稽以被告於八十五年七月
    招集之互助會，其會期至八十七年三月期滿，然該會至八十六年十一月開標前其
    活會會員尚有吳發盛、劉家樑、溫秀滿、黃梅蘭、溫錦泉、張香蘭，另亦應含告
    訴人乙○○共七人（見八十八年十一月二十九日訊問筆錄），是於八十六年十一
    月至八十七年三月其僅剩五個會期，乃其活會會員竟仍有七人之多，則被告顯有
    冒會員名義而標得會款，自堪認定，是告訴人及證人甲○○於原審審理中之陳述
    ，似係雙方達成和解下，迴護被告之詞，原審判決尚有未當云云，然查本件告訴
    人戊○○、乙○○固於偵查中指陳被告於其標得會款後，事後未給會款，告以先
    前已冒標該會云云，惟告訴人此一單方之指述目的在使被告受追訴，已難遽為憑
    信，而於被告通緝到案前原審調查中，告訴人乙○○又供稱「不清楚被告有無冒
    標，只知在得標後，被告告以錢為其花掉，無法支付得標會款。」等情，戊○○
    亦供稱「伊自己標到會，不知被告有無冒標。」等語，前後告訴人之供述不符，
    而證人甲○○於偵查中亦係證稱「伊未標會，會首就跑掉了。」云云，均難據以
    為被告有冒標詐欺之犯行亦明，又被告於原審雖供稱「八十五年七月招集互助會
    於會期至八十七年三月期滿，該會開標至八十六年十一月，尚有吳發盛等七人為
    活會。」云云（見原審八十八年十一月二十九日訊問筆錄），惟於原審八十九年
    一月卅一日調查時則已稱「八十五年七月起會之互助會，活會之會員尚有溫秀滿
    、吳發監、郭國臣、劉家樑。」等語在卷，前後所供活會人員不符，經本院訊以
    被告供稱「八十八年十一月廿九日庭訊時，因未帶會單，且已事隔一年多，而且
    二會會員均有部分重疊，所以無法記清何人已標得會款，後於下次開庭八十九年
    一月卅一日帶會單到庭說明該會尚有溫秀滿等四人為活會會員而已。」等語，復
    有其提出之會員名單可稽，核與其於本院所供尚相符合，是亦難以被告上開供述
    為被告不利之認定，本件尚難認被告有詐欺之犯行，並據原審判決理由論述綦詳
    ，此外，又乏其他積極事證足證被告犯行，自難遽律被告罪責，公訴人上訴認應
    就被告予以論罪科刑，而指摘原判決不當，為無理由，應予駁回。又本件併辦部
    分（八十七年偵字第四八三七號、八十八年偵緝字第三○四號），應退由公訴人
    依法處理，併經原審判決敘明在案。
二、據上論斷，應依刑事訴訟法第三百七十三條、第三百六十八條，判決如主文。
本案經檢察官丁○○到庭執行職務。
中      華      民      國    八十九     年      五       月    十六    日
                                  臺灣高等法院臺中分院刑事第一庭
                                        審判長法  官  陳  紀  綱
                                              法  官  陳  登  源
                                              法  官  蕭  錦  鍾
右正本證明與原本無異。
不得上訴。
                                              書記官  蘇  昭  文
中      華      民      國    八十九     年      五       月    十八    日
                                                                        Ｄ
台灣苗栗地方法院刑事判決                          八十八年度易緝字第三四號
    公  訴  人  臺灣苗栗地方法院檢察署檢察官
    被      告  己○○  男  四十一歲（民國○○○年○月○○○日生）
                        住台北縣深坑鄉○○村○○鄰○○街四二號三樓
                        身分證統一編號：Ｋ一二一二三三二六號
右列被告因詐欺案件，經檢察官提起公訴（八十七年度偵字第一六八六號）及移送併
案審理（八十七年度偵字第四八三七號、八十八年度偵緝字第三０四號），本院判決
如左：
    主  文
己○○無罪。
    理  由
一、公訴意旨略以：被告己○○於民國八十五年七月間及八十六年一月間，以其名義
    自任會首召集民間互助會，參加者包括戊○○、甲○○、乙○○及彭桂蘭等人共
    二十會、二十一會，每月每會新臺幣（下同）一萬元，每月分別於十五日、一日
    在己○○住處採外標方式開標。詎己○○竟基於概括之犯意，連續意圖為自己不
    法之所有，於該二會期內，分別以會員甲○○、彭桂蘭、張慶雄、戊○○及乙○○等人名義冒標各該月會款，致各會員誤以得標人為甲○○、彭桂蘭、張慶雄、
    戊○○及乙○○而如數繳交會款，己○○取得會款則供己花用，迨於八十六年十
    二月間其冒標犯行為乙○○發現，隨即逃逸，甲○○、彭桂蘭、張慶雄、戊○○
    及乙○○等各會員始知受騙，因認被告涉犯刑法第三百三十九條第一項之詐欺取
    財罪嫌云云。
二、按犯罪事實應依證據認定之，無證據不得推定其犯罪事實；又不能證明被告犯罪
    者，應諭知無罪之判決，刑事訴訟法第一百五十四條、第三百零一條第一項分別
    定有明文。又認定不利於被告之事實，須依積極證據，苟積極證據不足為不利於
    被告事實之認定時，即應為有利於被告之認定，更不必有何有利之證據，最高法
    院著有三十年上字第八一六號判例可資參照。
三、本件公訴人認被告涉犯前開詐欺犯行，無非係以右揭事實業經告訴人戊○○、乙○○指訴歷歷，並經證人甲○○到庭證述明確，復有互助會簿影本二份在卷可稽
    ，為其主要論據。訊據被告己○○堅詞否認有何詐欺犯行，辯稱：張慶雄、戊○○及乙○○等人均係渠等自行標走，甲○○之會則係經甲○○同意由其標得借用
    ，伊並未冒標，只是沒錢還他們等語。經查，告訴人戊○○係自行參與投標並拿
    到得標會款，乙○○亦係自行參與投標，只是被告事後未交付得標會款，未見過
    被告冒用他人名義標會等情，分據告訴人戊○○、乙○○於本院訊問中供陳明確
    （參見本院八十八年十一月二十九日訊問筆錄），而被告確係經由甲○○之同意
    借用投標，不知被告是否冒用他人名義投標等情，亦據證人甲○○於本院訊問中
    證述無訛（參見本院八十八年十二月二十三日訊問筆錄），是被告前開所辯，應
    堪採信，尚難僅憑告訴人於偵查中之指述，即遽認被告有何冒標情事。另參以被
    告於八十五年七月及八十六年一月所召集之互助會，分別係於八十七年三月十五
    日及同年七月一日滿期尾會，有該互助會簿影本二紙在卷可憑，而該二互助會最
    後一次開標均係於八十六年十一月間，亦據告訴人乙○○於本院訊問中供述在卷
    ，則被告果欲詐欺告訴人等，應無於該二互助會分別已近滿期及逾半之際始行倒
    會之舉，則是否得以被告事後無資力而致所召集之互助會無法繼續，即據以揣測
    被告起會之初即必欲詐取告訴人之金錢，殊屬可疑。綜上所述，被告前開所辯，
    尚堪採信。是本件應純係民事糾紛，自應循民事訴訟程序解決。此外，復查無其
    他積極證據足認被告涉有詐欺犯行，不能證明被告犯罪，揆諸前揭法條規定及判
    例意旨，自應諭知被告無罪之判決，以免冤抑。
四、另臺灣苗栗地方法院檢察署檢察官於八十八年十二月九日以丙○榮宇八八偵緝三
    ０四字第一七三二七號函移送被告己○○另涉犯詐欺犯行，認與本件詐欺部分具
    連續犯之關係，屬裁判上一罪，請求併案審理（案號八十七年度偵字第四八三七
    號、八十八年度偵緝字第三０四號）。惟查，被告己○○本案既經無罪之諭知，
    則移送併案審理部分與本件即難認有何連續犯裁判上一罪之關係，且未據起訴，
是移送併案審理部分本院無從審究，應檢還台灣苗栗地方法院檢察署檢察官另行
    依法處理，併予敘明。
據上論斷，應依刑事訴訟法第三百零一條第一項，判決如主文。
本案經檢察官陳義忠到庭執行職務。
中      華      民      國    八十九    年      二      月    二十五    日
                                        台灣苗栗地方法院刑事庭
                                            法  官  王 萬 金
右正本證明與原本無異。
如不服本判決，應於判決送達後十日內向本院提出上訴狀( 應附繕本 )，上訴於
臺灣高等法院台中分院。
                                            書記官  陳 蕙 楠
中      華      民      國    八十九    年      二      月    二十九    日


司法院資訊處製作；財團法人民間司法改革基金會備份。
